最高法院刑事判決　　　　　　　　　　　　　　　九十三年度台上字第六三七七號
　　上　 訴　 人　台灣高等法院台中分院檢察署檢察官
　　被　　　　告　江興營造有限公司
　　被告兼代表人　甲○○
　　被　　　　告　乙○○
　　　　　　　　　丙○○
右上訴人因被告等違反廢棄物清理法案件，不服台灣高等法院台中分院中華民國九十
年十二月十日第二審判決（九十年度上訴字第一九六一號，起訴案號：台灣彰化地方
法院檢察署九十年度偵字第三四四二、四八六九號），提起上訴，本院判決如左：
    主  文
原審及第一審關於甲○○、乙○○、丙○○部分之判決均撤銷。
甲○○、乙○○共同未依廢棄物清理法第四十一條第一項規定領有廢棄物清除許可文
件，從事廢棄物清除，各處有期徒刑壹年陸月。均緩刑伍年。
丙○○未經主管機關許可，提供土地回填、堆置廢棄物，處有期徒刑壹年陸月。緩刑
伍年。
其他上訴駁回。
    理  由
一、關於被告甲○○、乙○○、丙○○部分：
本件原判決認定：被告甲○○為江興營造有限公司（下稱江興公司）負責人。其明知
並未領有廢棄物清除、處理之許可證或核備文件，不得從事廢棄物清除、處理工作，
竟自民國九十年四月十二日起，以每日新台幣（下同）七千元之代價，僱用與其有前
揭犯意聯絡之乙○○，由其駕駛車牌號碼八Ｋ｜０九０號營業大貨車，前往彰化縣北
斗鎮○○路二五二號前、江興公司承包之電纜管路工程施工處載運工程廢土（內夾雜
有混凝土塊、鋼筋、木材等），再駛至明知未經主管機關許可不得提供土地供人回填
廢棄物之被告丙○○所提供、未經主管機關許可而為其所有之彰化縣埤頭鄉○○村○
○段四七地號土地回填、堆置，而從事廢棄物之清除（回填、堆置之面積達三千四百
三十四平方公尺）。嗣於九十年五月十一日十一時五分許，乙○○再載運工程廢棄物
至前開土地傾倒時，為彰化縣警察局北斗分局員警當場查獲等情。係以上開事實，經
訊據甲○○、乙○○、丙○○對於上開載運工程廢土即混凝土塊、鋼筋等，至彰化縣
埤頭鄉○○村○○段四七地號土地回填、堆置之事實，供承不諱，但以該工程廢土所
夾雜之鋼筋均有加以分類回收出售，廢土中並無夾雜木材，因此非屬廢棄物，並未違
反廢棄物清理法之規定等語置辯。惟查被告等三人有前揭犯行，業據證人即彰化縣警
察局人員周建成證述屬實，且甲○○、乙○○經營廢棄物之清除業務，並未向地方主
管機關申請核發許可證，丙○○亦未經主管機關許可提供土地回填堆置廢棄物，已為
渠等所承認，核與九十年十月二十四日修正前廢棄物清理法第二十條第二項第三、四
款之規定有違。而本件營建剩餘土方明顯夾雜鋼筋、木材等應屬廢棄物，復有稽查紀
錄附警卷可稽。又依行政院八十六年十二月三十一日台八十六內字第五二一○九號函
之釋示：剩餘土石方、磚瓦、混凝土塊為有用資源，非屬廢棄物範圍，如營造剩餘土
石方已依營建剩餘土石方處理方案規定合法處理者，均不以廢棄物認定，惟如未依規
定辦理而隨意棄置，致污染環境者，仍為違反廢棄物清理法之行為。如建築廢棄物經
分類後，符合「營建剩餘土石方處理方案」之規定，則可併「剩餘土石方」進入土資
場（棄土場），其餘有用資源，均應依廢棄物清理法相關規定清理或再利用等語。查
本件棄置地點並非土資場（棄土場），既未依前揭規定處理系爭之工程廢土，應屬廢
棄物無誤，被告等三人所辯均不足採。此外復有環保局稽查紀錄、公司查詢資料、土
地所有權狀各一紙、現場照片七張、行政院環境保護署函及同意書一份附卷可稽，本
件事證已臻明確，被告等三人之犯行均堪認定。為其所依憑之證據及認定之理由，並
指駁甲○○、乙○○、丙○○之辯解。核被告甲○○、乙○○之所為，均係犯廢棄物
清理法第二十二條第二項第四款之罪；被告丙○○之所為，係犯同法第二十二條第二
項第三款之罪。被告甲○○、乙○○間具犯意聯絡及行為分擔，均為共同正犯。其等
三人自九十年四月十二日起至同年五月十一日止，雖先後多次犯前揭犯行，然其等係
由同一處工地載運廢土至同一處所堆置之情節以觀，應認其等之行為係同一清除廢棄
物之接續行為。原審以第一審判決依廢棄物清理法第二十二條第二項第三款、第四款
，刑法第十一條前段、第二十八條、第七十四條第一款等規定，分別論甲○○、乙○
○以共同未依廢棄物清理法第二十條規定領有廢棄物清除、處理許可證，從事廢棄物
清除之罪，及論丙○○以未經主管機關許可，提供土地回填、堆置廢棄物之罪，並審
酌被告等三人犯罪之動機、目的、方法、手段、品行、所得利益，甲○○為圖一時之
便，未遵照法令規定，擅請乙○○將承包工程之工程廢土棄置在丙○○之農田，其等
之行為對環境生態造成一定程度之破壞，潛在之危險性難以估量，所生危害難謂輕微
，其等犯後均已坦認犯錯，態度尚稱良好等一切情狀，分別量處有期徒刑壹年陸月，
以示懲儆。並以被告等三人前未曾受有期徒刑以上刑之宣告，有台灣彰化地方法院檢
察署刑案資料查註紀錄表一紙在卷可稽，其等經此教訓，應知警惕而無再犯之虞，所
宣告之刑，認以暫不執行為適當，併各宣告緩刑五年，以勵自新，於法並無不合予以
維持，駁回甲○○、乙○○、丙○○等三人在第二審之上訴，原非無見。惟查被告等
行為後，廢棄物清理法業於九十年十月二十四日修正公布施行，原審於九十年十二月
十日判決時，疏未審酌廢棄物清理法相關法條（第二十條、第二十二條第二項第三、
四款）已修正，及被告等三人之行為亦該當於修正後相關法條（第四十一條第一項、
第四十六條第一項第三、四款）之規定，且法定刑度相同，依法應適用裁判時法，乃
原判決關於被告等三人部分仍依修正前前開舊法之規定論罪科刑，自有違誤。檢察官
上訴意旨執此指摘原判決關於被告等三人部分適用法則不當為有理由。但此項違誤尚
不影響於事實之確定，本院可據以為裁判。爰將原審及第一審關於甲○○、乙○○、
丙○○部分之判決均撤銷，並審酌被告等三人犯罪之動機、目的、方法、手段、品行
、所得利益、犯罪所生之損害、犯罪後之態度等一切情狀，改判分別論甲○○、乙○
○以共同未依廢棄物清理法第四十一條第一項規定領有廢棄物清除許可文件，從事廢
棄物清除之罪，各量處有期徒刑壹年陸月；及論丙○○以未經主管機關許可，提供土
地回填、堆置廢棄物之罪，量處有期徒刑壹年陸月；並以被告等三人前未曾受有期徒
刑以上刑之宣告，有台灣高等法院被告（甲○○、乙○○、丙○○）全國前案紀錄表
在卷可稽，認受此教訓應知警惕而無再犯之虞，以暫不執行為適當，爰均各宣告緩刑
伍年，以資糾正。
二、關於被告江興營造有限公司部分：
按刑事訴訟法第三百七十六條所列各罪之案件，經第二審判決者。不得上訴於第三審
法院，法有明文。本件上訴人台灣高等法院台中分院檢察署檢察官對於原判決關於被
告江興營造有限公司違反廢棄物清理法部分之上訴，經查原審係依據修正前廢棄物清
理法第二十二條第四項之規定論處被告罪刑。查該部分屬刑事訴訟法第三百七十六條
第一款之案件，依前開說明，既經第二審判決，自不得上訴於第三審法院，上訴人竟
對上開部分一併提起上訴，顯為法所不許，此部分上訴為不合法，應予駁回。
據上論結，應依刑事訴訟法第三百九十七條、第三百九十八條第一款、第三百九十五
條前段，廢棄物清理法第四十六條第一項第三款、第四款，刑法第十一條前段、第二
條第一項前段、第二十八條、第七十四條第一款，判決如主文。
中　　　華　　　民　　　國　　九十三　　年　　十二　　月　　　二　　　日
                              最高法院刑事第七庭
                                  審判長法官  莊　登　照
                                        法官  洪　明　輝
                                        法官  黃　一　鑫
                                        法官  魏　新　和
                                        法官  林　秀　夫
      右正本證明與原本無異
                                              書  記  官
中　　　華　　　民　　　國　　九十三　　年　　 十二 　　月　　　九　　　日
                                                                        Ｖ
附錄論罪科刑法條：
廢棄物清理法第四十六條第一項第三、四款
有下列情形之一者，處一年以上五年以下有期徒刑，得併科新台幣三百萬元以下罰金
：
三  未經主管機關許可，提供土地回填、堆置廢棄物。
四  未依第四十一條第一項規定領有廢棄物清除、處理許可文件，從事廢棄物貯存、
    清除、處理，或未依廢棄物清除、處理許可文件內容貯存、清除、處理廢棄物。
